臺灣高等法院高雄分院刑事判決　　　　99年度上易字第1006號
上　訴　人
即　被　告　楊正富
上列上訴人因竊盜案件，不服臺灣屏東地方法院98年度易字第11
20號中華民國99年8 月12日第一審判決（起訴案號：臺灣屏東地
方法院檢察署97年度偵字第6011號），提起上訴，本院判決如下
：
    主  文
原判決如附表所示犯罪及定應執行部分，均撤銷。
楊正富被訴如附表所示犯罪部分，均無罪。
其他上訴駁回（即原判決附表編號5部分）。
    事  實
一、楊正富意圖為自己不法之所有，於民國97年8 月29日凌晨某
    時許，至屏東縣枋寮鄉○○村○○路北勢寮段許瑞泉之蓮霧
    園工寮，趁無人之際，以不明之物品，破壞該工寮後面之窗
    戶鐵條及玻璃等安全設備，侵入工寮內竊取許瑞泉所有之聲
    寶牌飲水機1 台（已發還被害人），價值約新臺幣（下同）
    2,000 元，得手後，藏放在楊正富向柯順彬承租位於屏東縣
    枋寮鄉○○路172 號對面工寮內。嗣於97年9 月4 日凌晨3
    時15分許，為警在楊正富承租之上開工寮內發現飲水機而循
    線查獲上情。
二、案經屏東縣政府警察局枋寮分局報告臺灣屏東地方法院檢察
    署檢察官偵查起訴。
    理  由
壹、程序部分：
    按被告以外之人於審判外之陳述，雖不符刑事訴訟法第159
    條之1 至第159 條之4 之規定，而經當事人於審判程序同意
    作為證據，法院審酌該言詞或書面陳述作成時之情況，認為
    適當者，亦得為證據。當事人、代理人或辯護人於法院調查
    時知有第159 條第1 項不得為證據之情形，而未於言詞辯論
    終結前聲明異議者，視為有前項之同意，同法第159 條之5
    第1 、2 項定有明文。立法意旨在於傳聞證據未經當事人之
    反對詰問予以核實，原則上先予排除，惟若當事人已放棄反
    對詰問權，於審判程序中表明同意該等傳聞證據可作為證據
    ，基於尊重當事人對傳聞證據之處分權，及證據資料愈豐富
    ，愈有助於真實發見之理念，且強化言詞辯論主義，使訴訟
    程序得以順暢進行，上開傳聞證據亦均具有證據能力。查本
    案據以認定被告犯罪事實存否之被告以外之人之言詞或書面
    陳述，被告及檢察官於本院審理時，均同意作為證據，且於
    本院言詞辯論終結前，均未聲明異議，而本院審酌該言詞及
    書面陳述作成之情況，未見有何不適當之情形，故依前開規
    定，均得為證據。
貳、實體部分：
（壹）有罪部分：
一、訊據被告楊正富，矢口否認有何上開犯行，於警詢時辯稱：
    在上開工寮內查獲的聲寶牌飲水機1 台，並不是我偷的，但
    也不是我所有，是工寮主人柯順彬所有云云（見97年9 月4
    日警詢筆錄，警卷第9 頁）；再於原審審理時辯稱：我沒有
    偷飲水機，我租工寮時就有飲水機在那邊，裏面有很多傢俱
    云云（見原審99年6 月17日審判筆錄，原審卷第79頁背面至
    80頁）。經查：
  (一)被告係於97年9 月4 日凌晨3 時15分許，在其向柯順彬承租
    位於屏東縣枋寮鄉○○路172 號對面工寮騎乘機車時，因機
    車踏板上載運農用肥料4 包，為警懷疑其涉犯竊盜罪嫌，經
    被告同意在工寮內搜索，而查獲各式農用肥料、農藥、農用
    物品等物，另查獲上開飲水機1 台之事實，為被告所自承，
    並有自願受搜索同意書、搜索扣押筆錄、目錄表等在卷可稽
    （見警卷第52-57 頁），而該飲水機經許瑞泉指認為其所有
    並領回之事實，亦有贓物保管單1 紙在卷可憑（見警卷第63
    頁），被告對此部分之事實，亦不否認，故此部分之事實，
    堪予認定。
  (二)又被害人許瑞泉於偵查中證稱：我於97年8 月28日下午6 點
    多離開我在枋寮鄉○○路北勢寮段蓮霧園工寮，我工寮前面
    有放下鐵捲門，當時飲水機還在，但翌日早上7 點，發現失
    竊，工寮後方窗戶鐵條及玻璃遭破壞侵入。該飲水機我用了
    1 、2 年了，曾經送修過，我有在飲水機裡面貼上有我名字
    的標籤。我領回時，飲水機內還有標籤，但領回後已經被我
    撕掉了，警察是看了標籤才通知我領回等語（見98年6 月6
    日偵訊筆錄，偵卷第142-143 頁）。其於警詢及原審審理時
    ，亦為相同內容之證述。而被害人許瑞泉於案發後雖未報案
    ，但其與被告間並無仇，當無故為誣陷被告之虞，其前後所
    為相符之證述，尚非不能採信。
  (三)而證人柯順彬於偵查中證稱：被告於96年農曆8 月15日向我
    租土地種蓮霧，租期2 年，我租給他的蓮霧園內有一工寮，
    我租給他之後就沒有再去過，但我的工寮內並無飲水機，許
    瑞泉領回去的飲水機，並不是我的等語（見98年6 月6 日偵
    訊筆錄，偵查卷第147-148 頁）。而柯順彬與被告及許瑞泉
    間亦無仇怨，當無故為偏袒之虞，所證應可採信。則依柯順
    彬及許瑞泉上開可以採信之證詞，可以認定許瑞泉領回之飲
    水機確係許瑞泉所有，再參諸該飲水機依許瑞泉所證，應係
    於97年8 月28日下午6 時至翌日上午7 時之間失竊，旋於不
    久後之同年9 月4 日凌晨在被告使用之工寮內查獲，則應可
    排除係他人竊取之可能，而可以認定係被告於97年8 月29日
    凌晨某時許，在許瑞泉所有之上開工寮，以不明之物品，破
    壞該工寮後面之窗戶鐵條及玻璃等安全設備，侵入工寮內竊
    取之事實。
  (四)綜上所述，本案被告犯罪事證明確，被告所辯不能採信，其
    此部分犯行，堪予認定。
二、按刑法第321 條第1 項第2 款所謂安全設備，係指依社會通
    常觀念足認為防盜之設備而言。被告以不明之物品，破壞許
    瑞泉該工寮後面之窗戶鐵條及玻璃後侵入工寮內行竊，核其
    所為係犯刑法第321 條第1 項第2 款之毀壞安全設備竊盜罪
    。
三、原審因而認定被告此部分犯罪事證明確，而依刑法第321 條
    第1 項第2 款規定論處，並審酌被告正值壯年，竟不思上進
    以正途賺取金錢，而為本件加重竊盜之犯行，破壞社會治安
    ，參酌其犯罪之手段、所生危害、及犯後否認犯罪，尚無證
    據足認有悛悔之意，所竊得物品之價值不高，並已返還被害
    人等一切情狀，而量處被告有期徒刑8 月，以示懲儆。本院
    認其認事用法，均無違誤，量刑亦稱妥適，被告否認犯行提
    起上訴，而指摘原審判決此部分不當，並無理由，應予駁回
    。
（貳）無罪部分：
一、公訴意旨另以被告涉犯以下事實：
  (一)於97年6 月30日（或7 月1 日，起訴書誤載為31日）凌晨2
    時許，至屏東縣枋寮鄉○○路黃春堂之蓮霧園工寮前，趁人
    不注意之際，以不明之凶器，破壞該工寮之門鎖，侵入其內
    下手竊取黃春堂所有之剎草劑5 罐（已發還被害人），每罐
    價值800 元，合計價值4,000 元。
  (二)於97年8 月14日晚上某時，至屏東縣春日鄉○○○段15號土
    地上陳吉一之蓮霧園工寮前，趁人不注意之際，以不明之凶
    器，破壞該工寮之門鎖，侵入其內下手竊取陳吉一所有之快
    得寧農藥18包（已發還被害人），每包價值320 元，合計價
    值約5,760 元。
  (三)於97年8 月26日凌晨某時許，至屏東縣枋寮鄉○○○○段11
    1 號土地上王順興之蓮霧園工寮前，趁人不注意之際，以不
    明之凶器，破壞該工寮之門鎖，侵入其內下手竊取王順興所
    有之蓮霧套袋1 箱（已發還被害人），價值約2,100 元。
  (四)於97年8 月28日凌晨某時許，至屏東縣枋寮鄉○○○段309
    之3 號土地上曾木座之蓮霧園工寮前，趁人不注意之際，以
    不明之凶器，破壞該工寮之門鎖，侵入其內下手竊取曾木座
    所有之台肥5 號即溶複合肥料6 包（已發還被害人），每包
    價值400 元，合計價值約2,400元。
  (五)於97年8 月30日凌晨某時許，至屏東縣枋寮鄉○○○段423
    號土地上盧英雄之蓮霧園工寮前，趁人不注意之際，以不明
    之凶器，破壞該工寮之門鎖，侵入其內下手竊取盧英雄所有
    之海藻精2 箱（已發還被害人），每箱價值約6,000 元，合
    計價值約1 萬2,000元。
  (六)於97年8 月30日凌晨某時許，至屏東縣枋寮鄉○○村○○路
    北勢寮段1235號土地上李錦雀之蓮霧園工寮前，趁人不注意
    之際，以不明之凶器，破壞該工寮之門鎖，侵入其內下手竊
    取李錦雀之口罩1 盒（已發還被害人），價值約200 元及聚
    農套袋15箱（未尋獲）。
  (七)於97年9 月4 日凌晨某時許，至屏東縣枋寮鄉○○村○○路
    北勢寮段戴金藏之蓮霧園工寮前，趁人不注意之際，以不明
    之凶器，破壞該工寮之門鎖，侵入其內下手竊取戴金藏所有
    之有機肥料28包（價值約9,800 元）、海草精4 桶（價值共
    約8,000 元，以上物品，均已發還被害人），合計價值約1
    萬7,800 元。
  (八)於97年9 月4 日凌晨某時許，至屏東縣枋寮鄉○○○○段29
    3 之2 號土地上顏明和之蓮霧園工寮前，趁人不注意之際，
    以不明之凶器，破壞該工寮之門鎖，侵入其內下手竊取顏明
    和所有之海草精1 桶（已發還被害人），價值約6,000元。
  (九)於97年7 月30日凌晨某時許，至屏東縣枋寮鄉○○路黃琳雅
    之蓮霧園工寮前，趁人不注意之際，以不明之凶器，破壞該
    工寮之門鎖，侵入其內下手竊取黃琳雅所有之葉肥2 箱（每
    箱24瓶，每瓶120 元，已用掉1 瓶，現已由被害人領回），
    合計價值約7,080元（已扣除1 瓶之價值）。
  (十)於97年7 月31日凌晨某時許，至屏東縣枋寮鄉○○路張簡榮
    玩之蓮霧園工寮前，趁人不注意之際，以不明之凶器，破壞
    該工寮之門鎖，侵入其內下手竊取張簡榮玩所有之勇壯有機
    肥料20公斤裝6 包（已發還被害人），每包價值1,400 元，
    合計價值約8,400元。
  (十一)於97年8 月14日凌晨某時許，至屏東縣枋寮鄉○○路陳清港
    承租之蓮霧園工寮前，趁人不注意之際，以不明之凶器，破
    壞該工寮之門鎖，侵入其內下手竊取陳清港之台肥1號肥料8
    包（已發還被害人），每包價值200 元，合計價值約1,600
    元。
    嗣於97年9 月4 日凌晨3 時15分許，楊正富騎乘車牌號碼EE
    S-772 號輕機車載運農用肥料4 包，在屏東縣枋寮鄉○○路
    172 號工寮前為警查獲，並在該工寮內為警扣得剎草劑（百
    試達）5 罐、袋裝農藥（快得寧）18包、蓮霧套袋網狀1 箱
    、台肥5 號即溶複合肥料6 包、海藻精20公斤裝2 箱、口罩
    1 盒、有機肥28包及桶裝海草精4 桶、海草精1 桶、葉肥2
    箱（少1 瓶）、勇壯有機肥料20公斤裝6 包、台肥1號肥料8
    包、固剎草劑4 罐等物，因而循線查獲上情。因認被告上開
    所為，分別係犯刑法第321 條第1 項第1 、2 、3 款之加重
    竊盜罪嫌云云。
二、按犯罪事實應依證據認定之，無證據不得認定其犯罪事實。
    又不能證明被告犯罪者，應諭知無罪之判決，刑事訴訟法第
    154 條第2 項、第301 條第1 項分別定有明文。所謂證據，
    係指足以認定被告確有犯罪行為之積極證據而言，該項證據
    自須適合於被告犯罪事實之認定，始得採為斷罪資料。苟積
    極證據不足為不利於被告事實之認定時，即應為有利於被告
    之認定，更不必有何有利之證據（最高法院29年上字第3105
    號、30年上字第816 號判例意旨參照）。再按告訴人之告訴
    ，係以使被告受刑事訴追為目的，是其陳述是否與事實相符
    ，仍應調查其他證據以資審認（最高法院52年台上字第1300
    號判例意旨參照）。又被害人之陳述如無瑕疵，且就其他方
    面調查又與事實相符，固足採為科刑之基礎，倘其陳述尚有
    瑕疵，則在未究明前，遽採為論罪科刑之根據，即難認為適
    法。所謂無瑕疵，係指被害人所為不利被告之陳述，與社會
    上之一般生活經驗或卷附其他客觀事證並無矛盾而言，至所
    謂就其他方面調查認與事實相符，非僅以所援用之旁證足以
    證明被害結果為已足，尤須綜合一切積極佐證，除認定被告
    確為加害人之外，在推理上無從另為其他合理原因之假設而
    言（最高法院61年台上字第3099號判例意旨、92年度台上字
    第2984號判決意旨參照）。又按被告否認犯罪事實所持之辯
    解，縱屬不能成立，如無積極證據足以證明其犯罪行為，自
    不能以推測或擬制之方法，以為裁判基礎（最高法院78年台
    上字第1981號判決意旨參照）。
三、檢察官認被告涉有此部分犯行，係以被害人等人之指訴、證
    人阮坤火、林南溟、楊國基、楊黃珠、黃春雄等人證詞，及
    扣案物品、照片等為其論據，訊據被告楊正富，堅決否認有
    何此部分犯行，辯稱：被害人之物品遺失，亦無法提出上開
    物品係渠等所有之證明，被害人領回之贓物並非渠等所有，
    97年9 月4 日我是去我自己的田裡載送肥料，警察逮捕後說
    我載運肥料，我又不是在別人的田裡偷肥料被抓到，肥料是
    我跟人家買的，被害人的門窗毀壞，並未查獲工具，我也沒
    有工具，根本不可能是我去竊盜，因為被害人的倉庫都是鐵
    門，當初是警員說我不承認就要去廟裏廣播，這些被害人是
    聽到廣播才去領的，當初他們被偷也沒有去報案，被領的東
    西也沒有收據，為什麼警員要讓他們領。肥料及農藥事實上
    是我向三福農藥行買的，因為之前他有欠我錢，他也是在幫
    人家看守蓮霧園，現在沒有在看守，我去向他要錢，他說要
    介紹一個賣肥料的店，要用肥料抵債，我說好，他帶一個陳
    小姐，那些肥料總共買了6 萬元，我有將資料交給檢察官，
    這塊蓮霧園是我租的，有租約可以證明當時我被抓時候是在
    我自己的田裡云云。經查：
  (一)被害人黃春堂、陳吉一、王順興、曾木座、盧英雄、李錦雀
    、戴金藏、顏明和、黃琳雅、張簡榮玩、陳清港等人之工寮
    分別遭人侵入後，遭竊取上開之農用物品等物之事實，業據
    被害人黃春堂、陳吉一、王順興、曾木座、盧英雄、李錦雀
    、戴金藏、顏明和、黃琳雅、張簡榮玩、陳清港等人分別於
    警詢及檢察官偵訊中指述在卷，而被害人等與被告均無仇怨
    ，當無故為誣陷被告之虞，此部分所證，尚非不能採信，故
    被害人等於上開時、地，確有失竊之事實，應可認定；又於
    上開時、地，確在被告所承租之工寮內，扣得上開物品等之
    事實，亦為被告所不否認，且有被告自願受搜索同意書、搜
    索扣押筆錄、目錄表等在卷可稽（見警卷第52-57 頁），故
    此部分之事實，亦可認定。惟扣案物品是否確為上開被害人
    等失竊之物？被告是否確為行竊之人？被告則以上開情詞置
    辯。
  (二)而證人柯順彬於偵查中證稱：被告於96年農曆8 月15日向我
    租土地種蓮霧，租期2 年，我租給他的蓮霧園內有一工寮，
    我租給他之後就沒有再去過等語，業如上述，柯順彬所證又
    可以採信，已如上述，故被告確有承租蓮霧園並種植蓮霧之
    事實，亦可認定。而被害人等均與被告同為種植蓮霧之人，
    即被告亦有可能需用上開扣案農藥等農用物品，故尚不能以
    在被告工寮扣得上開物品，即遽為被告不利之認定。
  (三)又證人即日昇農藥行負責人阮坤火於警詢時稱：我只知道被
    告平時會到我的農藥行購買農藥，但是他何時購買及購買何
    物，我不清楚等語（見97年9 月4 日警詢筆錄，警卷第46-4
    7 頁）；另經營肥料零售業之證人林南溟於偵查中證稱：我
    認識被告及其家人，被告的父親來向我買比較多，被告弟弟
    開車，被告有時會跟去。被告從來不曾單獨向我買肥料等語
    （見98年1 月6 日偵訊筆錄，偵卷第82-84 頁），而被告之
    父楊國基於原審審理時證稱：97年6 月至8 月間，有叫被告
    去買農藥、肥料，他買回來有時放在他的蓮霧園等語（見原
    審99年3 月18日審判筆錄，原審卷第100-101 頁），被告之
    繼母楊黃珠證稱：農藥問題都是被告與他父親處理，我不去
    管等語（見原審99年3 月18日審判筆錄，原審卷第40-41 頁
    ）。則依上開證人等所證，雖不能證明扣案之農用物品係被
    告自行購買之事實，但仍能證明被告有需用農藥、肥料，並
    曾自行購買之事實。則扣案之農藥、肥料及與種植蓮霧相關
    之農用物品，若無其他證據可以證明確係被害人等所有之物
    品，即不能進一步認定是否為被告所竊得。
  (四)關於扣案之農藥、肥料及與種植蓮霧相關之物品，是否確為
    被害人等所有一事，經查：
  1.被害人黃春堂於原審審理時證稱：於97年6 月30日有丟掉8
    瓶百試達剎草劑，警察請我去認領的農藥是我丟掉的，我的
    農藥是舊的標籤，如果是剛去買的是新的標籤，我是從標籤
    認出是我的農藥，我的農藥丟掉工寮有被破壞，鎖之前就已
    經被打壞了，我沒有修理，我的農藥放在工寮裡面，我的工
    寮是鐵皮屋、密封，開門就可以進去，有鎖掛著，但鎖壞了
    ，開了就可以進去等語（見原審99年6 月17日審判筆錄，原
    審卷第77-78 頁）。但該剎草劑業經發還被害人而未扣案，
    卷內又無該剎草劑照片，而無從對照被害人上開指述是否確
    與事實相符，另黃春堂於警詢時係指述：失竊剎草劑5 瓶等
    語（見97年9 月4 日警詢筆錄，警卷第16頁），但於偵查及
    原審審理時，則證稱：失竊8 瓶，但只領回5 瓶等語（見98
    年6 月6 日偵訊筆錄，偵查卷第151 頁；上開審判筆錄），
    則其關於失竊數量之指述，前後並不一致，而有瑕疵；又依
    其上開所證，其僅以標籤新舊來確認係其所有之剎草劑，本
    院認非無誤認之虞，則被害人關於扣案物品是否確為其所有
    之指述，尚難遽認與事實相符，而不能遽採為不利被告之認
    定。
  2.被害人陳吉一於偵訊時證稱：我於97年8 月14日晚上，在春
    日鄉○○○段15號我的蓮霧園工寮，失竊快得寧農藥18包，
    我沒有報案，因為保安宮有廣播而去派出所認領。平常的蓮
    霧園都只買1 、2 包，我是因為去年聽到說農藥要漲價，才
    買回來囤積。那18包我另外用1 個塑膠袋包起來，我是認塑
    膠袋而確認是我的等語（見97年12月31日偵訊筆錄，偵查卷
    第71-72 頁），而其於警詢時亦為大致相符之指述。但依卷
    內所附該扣案18包農藥之照片顯示，該盛裝18包快得寧農藥
    的塑膠袋似為一般之購物塑膠袋而並無何特殊之處，有該照
    片附卷可稽（見警卷第78頁），則被害人僅依該塑膠袋來確
    認係其所有之農藥，本院認尚非無誤認之虞，則被害人關於
    扣案物品是否確為其所有之指述，尚難遽認與事實相符，而
    不能遽採為不利被告之認定。
  3.被害人王順興於原審審理時證稱：97年8 月26日我的蓮霧園
    有丟掉一箱蓮霧套袋，手推車在我的蓮霧園旁邊找到，所以
    我只有損失一箱蓮霧套袋，警察請我指認的東西，我確定是
    我的，因為我的蓮霧袋是去年剩下，上面有二疊不同牌子的
    套袋，經我指認應該是我去年用剩的套袋。我的東西被偷，
    我的工寮有鎖上，鎖被剪斷就進去了，沒有什麼東西損失，
    只有工寮門鎖壞了，鎖是鐵的，鎖頭被剪斷的，被什麼剪斷
    不清楚，我套袋是新的，一箱2 千個套袋，2 百個是別的牌
    子花樣不一樣，都沒有使用過，其他1800個都是新的，蓮霧
    袋牌子是相同，因為我東西被偷分局通知我去領，我就去認
    領，我看就確定是我的，我有打開過，兩疊是有葉子，一疊
    是1 百個，被告說是他的，但我認為那是我的，我們那邊的
    蓮霧園清一色都用那種牌子，我是從兩疊花樣不一樣來判斷
    等語（見原審99年6 月17日審判筆錄，原審卷第78-79 頁）
    。惟依卷內所附之扣案蓮霧套袋照片，並無法看出有如被害
    人指述之新、舊套袋情形，有該照片1 紙附卷可稽（見警卷
    第80頁），且該套袋既為種植蓮霧之人均會使用之物品，被
    害人僅憑一箱套袋內有新、舊品混雜盛裝情形，即確認係其
    所有之套袋，本院認亦非無誤認之可能，則被害人關於扣案
    物品是否確為其所有之指述，尚難遽認與事實相符，而不能
    遽採為不利被告之認定。
  4.被害人曾木座於原審審理時證稱：我有被竊台肥5 號即溶複
    合肥料5 包，有報案，在被告租的工寮有查到一些肥料，我
    認為是我的，是因為數量、品牌一樣，這5 包沒有作記號，
    都是向農會拿的。我的工寮沒有上鎖，平常沒有人住，有時
    候工作累的時候會住那裡，那邊可以睡覺，有一個床，鋁門
    窗戶沒有鎖，把窗戶上的防盜鐵條弄彎曲，就可以把窗戶打
    開進去，沒有把鎖弄壞，他進入再把門打開，我沒有看到什
    麼人去偷。在被告工寮看到被竊的肥料，其他失竊的東西沒
    有看到，我還有壹捲2 百米的電纜線及另外還有一些東西被
    竊等語（見原審99年3 月18日審判筆錄，原審卷第41-42 頁
    ）。但該肥料業經發還被害人而未扣案，卷內又無該肥料照
    片，而無從對照被害人上開指述是否確與事實相符，且被害
    人僅憑數量、品牌即認定為其所有之物，本院認亦非無誤認
    之虞，則被害人關於扣案物品是否確為其所有之指述，尚難
    遽認與事實相符，而不能遽採為不利被告之認定。
  5.被害人盧英雄於原審審理時證稱：97年8 月30日我的蓮霧園
    遺失5 瓶撲滅松、半箱套袋、2 箱海藻精，我去警局指認的
    海藻精是我的，一般人沒有使用這牌子，我去指認確定是我
    的。我的工寮用鍊子鍊住，都是被剪斷，裡面門有4 個鎖，
    從鎖的洞剪斷，將鎖拿出來才進入，海藻精我有拿回來，其
    他沒有等語（見原審99年6 月17日審判筆錄，原審卷第80頁
    ）。但該海藻精業經被害人領回，而卷內並無該海藻精之照
    片，而無從對照被害人上開指述是否確與事實相符，且海藻
    精應係種植蓮霧之人均會使用之物品，被害人也未指陳其使
    用之海藻精的牌子為何其他人不會使用，故本院認被害人上
    開指述非無誤認之虞，則被害人關於扣案物品是否確為其所
    有之指述，尚難遽認與事實相符，而不能遽採為不利被告之
    認定。
  6.被害人李錦雀於原審審理時證稱：97年8 月30日我遺失15箱
    套袋、口罩1 包，口罩我有用過，口罩有找到，套袋15箱還
    沒有找到，警察在被告工寮找到的口罩是我的，因為我有用
    過，口罩上面有2 處壁虎或者昆蟲的屎在上面，所以我認得
    。我的工寮有2 個鎖，蓮霧園大門有1 個鎖，工寮門也有1
    個鎖，竊嫌把鎖弄壞進去，鎖也被丟掉，我的工寮有放一點
    點農藥、肥料，只有零星，套袋是因為要漲價買回來放等語
    （見原審99年3 月18日審判筆錄，原審卷第42-43 頁）。惟
    該口罩業經被害人領回，且依卷內所附該扣案口罩之照片顯
    示，並看不出口罩上面有何壁虎或者昆蟲屎，亦看不出有何
    特殊之處，有該照片附卷可稽（見警卷第87頁），本院認尚
    非無誤認之虞，則被害人關於扣案物品是否確為其所有之指
    述，尚難遽認與事實相符，而不能遽採為不利被告之認定。
  7.被害人戴金藏於原審審理時證稱：97年9 月4 日我的工寮丟
    掉肥料28包、海草精4 桶，有去警察局指認，肥料28包是進
    口貨，一般人沒有使用這種東西，海草精4 桶我看確實是我
    的，我買來沒有使用過，廣播時我去認領的。小偷是用鐵撬
    撬壞我工寮的鎖進去，我去警察局認領後過幾天電纜線又被
    偷走，小偷不甘心又去把我的蓮霧踩壞等語（見原審99年6
    月17日審判筆錄，原審卷第80-81 頁），又其於偵查中曾證
    稱：肥料我當時買了57包，我都還沒使用過，被載走了28包
    。因為農藥上寫英文，我看不懂，所以我不知道28包是否都
    是同一品牌等語（見97年12月31日偵訊筆錄，偵查卷第73-7
    4 頁），而該扣案物品業經被害人領回，且卷內並無照片可
    資對照被害人之指述是否確與事實相符，又依被害人上開指
    述，該物品既係供種植蓮霧使用，則被害人如何認定一般人
    沒有使用這種東西，又如何確認與其所失竊肥料均為同一品
    牌，此均不能無疑。本院認尚非無誤認之虞，則被害人關於
    扣案物品是否確為其所有之指述，尚難遽認與事實相符，而
    不能遽採為不利被告之認定。
  8.被害人顏明和於原審審理時證稱：97年9 月4 日我的蓮霧園
    遺失一桶大的海草精，我去警察局指認的海草精是我的，我
    去水底寮買的，已有3 天，我的工寮用門鎖上，我的鎖是喇
    叭鎖，喇叭鎖接在門板的鐵板剪開，手伸進去可以打開。可
    以確認海草精是我的，被竊的3 天前我去農藥行買的，人家
    都買小瓶，我是買20公斤裝的，一桶6 千元，很少人會用大
    桶的，買海草精沒有收據，我們是產銷班，都是向水底寮聯
    發農藥行買的等語（見原審99年6 月17日審判筆錄，原審卷
    第80-81 頁）。惟依卷內所附之扣案海草精照片顯示，似並
    無何特殊之處，有該照片附1 紙附卷可稽（見警卷第85頁）
    ，且該海草精既為種植蓮霧之人均會使用之物品，則僅憑被
    害人指稱：該海草精是新的，其均使用大桶裝等語而確認為
    其所有，本院認亦非無誤認之可能，被害人關於扣案物品是
    否確為其所有之指述，尚難遽認與事實相符，而不能遽採為
    不利被告之認定。
  9.被害人黃琳雅於原審審理時證稱：97年7 月30日我的蓮霧園
    有葉肥2 箱不見，有去警察局指認，葉肥2 箱，一箱24瓶，
    另1 箱我已經用了1 瓶，這種葉肥比較少人使用。我的工寮
    有被破壞，小偷將鎖頭剪斷，其他沒有什麼損失。葉肥沒有
    收據，這種肥料本來1 瓶是110 元，說葉肥要漲價，漲到15
    0 元，我就買起來囤積，是向水底寮的明璟農藥行買的等語
    （見原審99年6 月17日審判筆錄，原審卷第82-83 頁）。而
    該扣案物品業經被害人領回，且卷內並無照片可資對照被害
    人之指述是否確與事實相符，又依被害人上開指述，該物品
    既係供種植蓮霧使用，則被害人如何認定一般人較少使用而
    確認為其所有，尚不能無疑。本院認尚非無誤認之虞，則被
    害人關於扣案物品是否確為其所有之指述，尚難遽認與事實
    相符，而不能遽採為不利被告之認定。
  10.被害人張簡榮玩於原審審理時證稱：97年7 月31日我的蓮霧
    園丟掉興農牌勇壯有機肥料，幾包我忘記了，我有去警察局
    認領，我的肥料包裝有損壞，我有用透明膠帶黏起來，只有
    一包是這樣，我從這包認出來是我的肥料。我的工寮有被破
    壞，鎖可能被撬壞，進去搬運這些東西，其他沒有等語（見
    原審99年6 月17日審判筆錄，原審卷第83頁）。而扣案物品
    業經被害人領回，且卷內並無照片可資對照被害人之指述是
    否確與事實相符，又依被害人上開指述，該物品既係供種植
    蓮霧使用，則被害人如何確認扣案6 包均為其所有，尚不能
    無疑。本院認尚非無誤認之虞，則被害人關於扣案物品是否
    確為其所有之指述，尚難遽認與事實相符，而不能遽採為不
    利被告之認定。
  11.被害人陳清港於原審審理時證稱：97年8 月14日我承租的蓮
    霧園地主打電話告訴我說的工寮被偷，海草精一箱、台肥1
    號19包、5 號2 包、4 號2 包，我去警察局認領8 包台肥1
    號，因為我4 月份向林南溟買的，上面印的出廠日期是97年
    2 月29日，跟我指認的出廠日期是相同，其中8 包的日期跟
    我買的是一樣，我是從出廠日期指認確實是我的。我的工寮
    有一個大門是鐵板門，用鎖鎖起來，鎖被打壞，丟到垃圾桶
    等語（見原審99年6 月17日審判筆錄，原審卷第84頁）。而
    扣案物品業經被害人領回，且卷內並無照片可資對照被害人
    之指述是否確與事實相符，又依被害人上開指述，該物品既
    係供種植蓮霧使用，則被害人僅以出廠日期即確認扣案8 包
    肥料均為其所有，本院認尚非無誤認之虞，則被害人關於扣
    案物品是否確為其所有之指述，尚難遽認與事實相符，而不
    能遽採為不利被告之認定。
  12.綜上所述，上開被害人等關於扣案之農藥、肥料及與種植蓮
    霧相關之物品，是否確為被害人等所有一事之指述，本院認
    均非無誤認之虞，而不能遽予認定即與事實相符，而不能採
    為被告不利之認定。
  (五)而依上開阮坤火及林南溟2 人所證關於被告是否曾前往購買
    農藥、肥料等物之情，阮坤火於警詢時稱：今（97）年被告
    好像還沒來買過東西等語（見警卷47頁）。林南溟於警詢時
    稱：我是做肥料零售，沒有店名，我認得被告，但今（97）
    年就沒有來我這邊買肥料，而之前什麼時間不記得，被告有
    來過這邊買肥料，買什麼東西我不記得了等語（見警卷第50
    頁）；其於偵訊時證稱：我在住處賣肥料，大部分是農友牌
    ，其他是一些進口的牌子，認識被告4 、5 年，都是被告父
    親來向我買比較多，被告弟弟開車，被告有時會跟去，印象
    中被告父親曾向我買過10包，因為他父親欠我20,990元，被
    告從來不曾單獨向我買過肥料，（提示警卷扣案物品照片，
    何物是你販賣給被告或其家人）都沒有，勇壯肥料是興農牌
    ，台肥1 號我有在賣，被告父親曾向我買過台肥1 號10包，
    台肥1 號10包只要施肥1 次立刻用完了。被告父親大都向我
    買台肥1 或43號，1 號每包275 元，43號370 元。被告父親
    於94年至95年間買肥料欠2 萬餘元，結果沒有還，後來被告
    父親說再讓他買5 萬元肥料，我要他找人擔保，就由被告父
    親之大姨子擔保，那5 萬元後來有還我現金，那是95年底的
    事，是分好幾次給我等語（見偵卷第82-84 頁）。依上開2
    證人所證，縱可以認定被告未單獨向林南溟買過肥料，但扣
    案之物縱非被告向林南溟所購買，但亦不能排除被告係由其
    他管道取得之可能，如無其他積極證據證明扣案肥料確係被
    告竊得，即不能以被告所辯肥料之來源不能採信，即為被告
    不利之認定，故林南溟上開所證，尚不能為被告不利之認定
    。又依上開阮坤火所證，其應並不確定被告於97年間是否曾
    向其購買農藥，且被告之父親楊國基於偵查中亦曾證稱：我
    沒有幫被告買過肥料，但我們的農藥是一起買一起用等語（
    見98年3 月5 日偵訊筆錄，偵查卷第101 頁），則阮坤火上
    開所證，亦不能為被告不利之認定。
  (六)又證人即查獲本案之警員黃春雄於偵查中受檢察官訊問時，
    並未依法具結，故其偵訊筆錄，尚不能採為認定本案犯罪事
    實之基礎；又依其偵訊時所稱：本件是證人報案的，被告的
    報復心很強，證人不敢做筆錄，查獲本件後，附近農民有8
    間工寮被放火燒掉。我們派出所轄區蓮霧園、芒果園已經被
    偷了5 、60件了，我們一直在注意，證人名字我先保密，不
    敢寫在偵查報告內，證人有看到被告偷竊後，把贓物載回工
    寮，被告都是騎摩托車載，因為機車很吵，才起來看，證人
    看到就打電話報案，據報後我才跟同事開私車穿制服去現場
    等語（見98年3 月4 日偵訊筆錄，偵查卷第90-91 頁），則
    依黃春雄所證，其既未親見被告行竊，且依其轉述證人報案
    之經過，亦無法遽認扣案之物即確為被告行竊所得，故其陳
    述，不能採為被告不利之認定。
四、綜上所述，依上開說明，此部分被害人等之指述，尚不能認
    確與事實相符，而遽採為被告不利之認定，又被告辯解縱使
    不能採信，如無積極證據足以證明其犯罪行為，尚不能以推
    測或擬制之方法，以為裁判基礎。則此部分扣案物品既不能
    認定係被害人等所失竊之物，遑論進一步認定係被告所竊得
    。故檢察官所提出之事證，尚不能使本院確信被告確有公訴
    意旨所指之此部分竊盜犯行，即檢察官之舉證尚未達於通常
    一般之人均不致有所懷疑，而得確信被告確有此部分之犯行
    ，而仍有合理之懷疑存在。此外，復查無其他確切證據足證
    被告有何公訴意旨所指之此部分犯行，參諸上開說明，此部
    分應不能證明被告犯罪。
五、原審未予詳察，就此部分遽為被告有罪之諭知，尚有未洽，
    被告上訴意旨，指摘原審諭知其此部分有罪判決為不當，為
    有理由，應由本院將原審判決此部分（即附表所示部分）及
    定應執行部分，均予撤銷，而為無罪之諭知。
（參）原審判決無罪部分（即被害人江雙進部分），未經上訴而
      確定，併此敘明。
據上論結，應依刑事訴訟法第368 條、第369 條第1 項前段、第
364 條、第299 條第1 項前段、第301 條第1 項，刑法第321 條
第1項 第2 款，刑法施行法第1 條之1 ，判決如主文。
本案經檢察官陳建年到庭執行職務。
中    華    民    國    100     年    1     月    4   日
                刑事第二庭  審判長法  官  林正雄
                                  法  官  黃壽燕
                                  法  官  邱明弘
以上正本證明與原本無異。
不得上訴。
中    華    民    國    100     年    1     月    4   日
                                  書記官  林明威
附錄本案論罪科刑法條：
中華民國刑法第321條
（加重竊盜罪）
犯竊盜罪而有左列情形之一者，處 6 月以上、 5 年以下有期徒
刑：
一、於夜間侵入住宅或有人居住之建築物、船艦或隱匿其內而犯
    之者。
二、毀越門扇、牆垣或其他安全設備而犯之者。
三、攜帶兇器而犯之者。
四、結夥三人以上而犯之者。
五、乘火災、水災或其他災害之際而犯之者。
六、在車站或埠頭而犯之者。
前項之未遂犯罰之。
附表：
┌──┬────┬────────┬───────────┐
│編號│起訴事實│原審判決認定罪名│原審判決主文          │
├──┼────┼────────┼───────────┤
│    │如理由欄│普通竊盜罪（刑法│楊正富犯竊盜罪，處有期│
│ 1. │（貳）一│第320 條第1 項）│徒刑陸月。            │
│    │、(一)所示│                │                      │
├──┼────┼────────┼───────────┤
│    │如理由欄│普通竊盜罪（刑法│楊正富犯竊盜罪，處有期│
│ 2. │（貳）一│第320 條第1 項）│徒刑陸月。            │
│    │、(二)所示│                │                      │
├──┼────┼────────┼───────────┤
│    │如理由欄│加重竊盜罪（刑法│楊正富犯毀壞安全設備竊│
│ 3. │（貳）一│第321 條第1 項第│盜罪，處有期徒刑捌月。│
│    │、(三)所示│2款）           │                      │
├──┼────┼────────┼───────────┤
│    │如理由欄│加重竊盜罪（刑法│楊正富犯毀壞安全設備竊│
│ 4. │（貳）一│第321 條第1 項第│盜罪，處有期徒刑捌月。│
│    │、(四)所示│2款）           │                      │
├──┼────┼────────┼───────────┤
│    │如理由欄│加重竊盜罪（刑法│楊正富犯攜帶兇器、毀壞│
│ 5. │（貳）一│第321 條第1 項第│安全設備竊盜罪，處有期│
│    │、(五)所示│2款、第3款）    │徒刑捌月。            │
├──┼────┼────────┼───────────┤
│    │如理由欄│加重竊盜罪（刑法│楊正富犯毀壞安全設備竊│
│ 6. │（貳）一│第321 條第1 項第│盜罪，處有期徒刑捌月。│
│    │、(六)所示│2款）           │                      │
├──┼────┼────────┼───────────┤
│    │如理由欄│加重竊盜罪（刑法│楊正富犯毀壞安全設備竊│
│ 7. │（貳）一│第321 條第1 項第│盜罪，處有期徒刑捌月。│
│    │、(七)所示│2款）           │                      │
├──┼────┼────────┼───────────┤
│    │如理由欄│加重竊盜罪（刑法│楊正富犯毀壞門扇竊盜罪│
│ 8. │（貳）一│第321 條第1 項第│，處有期徒刑捌月。    │
│    │、(八)所示│2款）           │                      │
├──┼────┼────────┼───────────┤
│    │如理由欄│加重竊盜罪（刑法│楊正富犯毀壞安全設備竊│
│ 9. │（貳）一│第321 條第1 項第│盜罪，處有期徒刑捌月。│
│    │、(九)所示│2款）           │                      │
├──┼────┼────────┼───────────┤
│    │如理由欄│加重竊盜罪（刑法│楊正富犯毀壞安全設備竊│
│10. │（貳）一│第321 條第1 項第│盜罪，處有期徒刑捌月。│
│    │、(十)所示│2款）           │                      │
├──┼────┼────────┼───────────┤
│    │如理由欄│加重竊盜罪（刑法│楊正富犯毀壞安全設備竊│
│11. │（貳）一│第321 條第1 項第│盜罪，處有期徒刑捌月。│
│    │、(十一)所示│2款）           │                      │
└──┴────┴────────┴───────────┘